臺灣桃園地方法院民事裁定
111年度監宣字第621號
聲  請  人  張玉弦  

相  對  人  張玉玫  

關  係  人  張玉欣  

上列聲請人聲請宣告相對人為受監護宣告之人事件，本院裁定如
下：
    主  文
宣告相對人張玉玫（女，民國00年0月00日生，身分證統一編號
：Z000000000號）為受輔助宣告之人。
選定聲請人張玉弦（女，民國00年0月00日生，身分證統一編號
：Z000000000號）為受輔助宣告之人張玉玫之輔助人。
聲請程序費用新臺幣1,000元由受輔助宣告之人負擔。
    理  由
一、按法院對於監護之聲請，認為未達民法第14條第1項之程度
    者，得依民法第15條之1第1項規定，為輔助之宣告，民法第
    14條第3項定有明文。所謂「輔助宣告」係指對於因精神障
    礙或其他心智缺陷，致其為意思表示或受意思表示，或辨識
    其意思表示效果之能力，顯有不足者而言，此與「受監護宣
    告」者，須其心智缺陷之程之程度已達「致不能為意思表示
    或受意思表示，或不能辨識其意思表示之效果者」，兩者顯
    有程度上之差異，此觀諸民法第14條第1項、第15條之1第1
    項規定自明。又受輔助宣告之人，應置輔助人。另法院為輔
    助之宣告時，應依職權就配偶、四親等內之親屬、最近一年
    有同居事實之其他親屬、主管機關、社會福利機構或其他適
    當之人選定一人或數人為輔助人。法院為選定輔助人前，得
    命主管機關或社會福利機構進行訪視，提出調查報告及建議
    。法院選定輔助人時，應依受輔助宣告之人之最佳利益，優
    先考量受輔助宣告之人之意見，審酌一切情狀，並注意下列
    事項：㈠受輔助宣告之人之身心狀態與生活及財產狀況。㈡受
    輔助宣告之人與其配偶、子女或其他共同生活之人間之情感
    狀況。㈢輔助人之職業、經歷、意見及其與受輔助宣告之人
    之利害關係。㈣法人為輔助人時，其事業之種類與內容，法
    人及其代表人與受監護宣告之人之利害關係，民法第1113條
    之1第1項、第1113條之1第2項準用同法第1111條第1項、第2
    項前段、第1111條之1亦有明訂。
二、聲請意旨略以：聲請人張玉弦為相對人張玉玫之妹，相對人
    因輕度身心障礙，致不能為意思表示或受意思表示，或不能
    辨識其意思之效果，爰依民法第14條第1項、第1110條、第1
    111條及家事事件法第164條之規定，聲請對相對人為監護宣
    告，並選定聲請人為相對人之監護人，暨指定關係人即相對
    人之妹張玉欣為會同開具財產清冊之人。若法院認相對人尚
    未達可監護宣告之程度，則請依民法第14條第3項、第15條
    之1第1項、家事事件法第177條之規定為輔助宣告等語。
三、經查，聲請人主張其為相對人之妹，相對人領有障礙等級輕
    度之中華民國身心障礙證明等事實，有兩造之戶籍謄本及相
    對人之中華民國身心障礙證明等在卷可佐。經本院於民國11
    1年11月4日在聯新國際醫院鑑定醫師陳修弘前訊問相對人，
    相對人意識清醒，能正確回答其出生年月日、身分證統一編
    號、手足人數、畢業學校及科系，而聯新國際醫院提出之鑑
    定結果略以：據病歷記載、家屬陳述、鑑定當日訪談及心理
    衡鑑之綜合判斷，相對人的智力功能雖僅落在臨界程度（FS
    IQ＝77），但因具有明顯之自閉症症狀，導致適應行為功能
    （GAC＝56）顯著落後，致其為意思表示或受意思表示，或辨
    識其意思表示效果之能力，顯有不足等語，有該院111年11
    月14日聯新醫字第2022110063號函所附精神鑑定報告書1件
    在卷可稽。
四、本院審酌上開情事，認相對人因心智缺損，致其為意思表示
    之能力顯較通常人較低，雖已達處理自己事務之能力顯然不
    足之情形，但未達完全不能為意思能力或受意思能力及不能
    辨識其意思表示效果之程度，尚無受監護宣告之必要，故聲
    請人聲請法院對相對人為監護宣告，於法不合；然相對人為
    意思表示、受意思表示及辨識其意思表示效果之能力既顯有
    不足，實有賴他人輔助之必要，自已符合受輔助宣告之要件
    ，爰依首揭法律規定，宣告相對人為受輔助宣告人。
五、次查，就本件適宜由何人擔任輔助人部分，經本院囑請桃園
    市社會工作師公會對聲請人、相對人及關係人進行訪視，訪
    視評估結果略以：聲請人及關係人分別為相對人之小妹及大
    妹，相對人現與相對人母親同住位於平鎮區租賃之場所，相
    對人可自理日常生活起居及外出參與日間照顧中心課程，目
    前由相對人母親負責保管相對人重要證件、存摺與印章及使
    用個人存款支付每月現住所房租新臺幣（下同）1萬元、水
    電費、相對人接受社區式服務費用約1千多元、相對人及相
    對人母親之生活開銷，聲請人可協助相對人處理事務及不定
    時關懷探視相對人。綜合評估相對人的受照顧狀況，以及聲
    請人與關係人之陳述，未見明顯不適任之消極原因，惟仍請
    鈞院以相對人最佳利益，參酌相關事證後予以綜合裁量之等
    語，此有桃園市社會工作師公會111年10月24日桃林字第111
    720號函附桃園市政府社會局社會工作科監護（輔助）宣告
    調查訪視報告在卷可參。
六、本院斟酌上開訪視報告及相對人之現況，認聲請人有意願擔
    任相對人之輔助人，並經相對人父親張景明、母親陳靜惠、
    大妹張玉欣、弟弟張豪哲出具同意書，同意推舉聲請人為輔
    助人（見本院卷第4頁），綜合評估相對人之受照顧狀況、
    聲請人之陳述，並無明顯不適任的情形，則由聲請人擔任相
    對人之輔助人，應能符合相對人之最佳利益，爰裁定如主文
    第2項所示。至聲請人原聲請指定關係人為本件會同開具財
    產清冊之人乙節，因受輔助宣告人並未喪失行為能力，對其
    財產仍具處分權能，僅於其為民法第15條之2第1項各款列舉
    之法律行為時，應經輔助人同意，相對人既未受監護之宣告
    ，自無指定會同開具財產之人之必要，是不予指定，併此敘
    明。
七、爰裁定如主文。
中　　華　　民　　國　　111 　年　　11　　月　　22　　日
                  家事法庭    法  官      劉佩宜
以上正本係照原本作成。
如不服本裁定應於送達後10日內向本院提出抗告狀，並應繳納抗
告費新台幣1,000元。　
中　　華　　民　　國　　111 　年　　11　　月　　23　　日
                              書記官      曾啓聞